【裁判字號】    97,消債更,1342
【裁判日期】    980410
【裁判案由】    更生事件
【裁判全文】
臺灣板橋地方法院民事裁定          97年度消債更字第1342號
聲  請  人  甲○○
代  理  人  徐豐益律師
上列當事人聲請消費者債務清理事件，本院裁定如下：
    主  文
聲請人甲○○自中華民國98年4 月10日下午4 時起開始更生程序
。
本件得由司法事務官進行本件更生程序。
    理  由
一、本件聲請意旨略以：聲請人因有不能清償債務情事，民國95
    年間依「中華民國銀行公會會員辦理消費金融案件無擔保債
    務協商機制」，與最大債權銀行國泰世華商業銀行達成分期
    還款協議，同意自95年10月起，分96期，年利率8 ％，每月
    償還新台幣（下同）27,473元。惟聲請人每月收入約10,700
    元，扣除依協商條件應清償，已無法維持最低基本生活，原
    本都向家人借款繳款，惟父母因日夜作息顛倒，身體無法負
    荷於97年3 月結束小吃生意，家中已失去經濟來源，聲請人
    不得已始無法依據協商條件履行，爰請求裁定准予更生等語
    。
二、按債務人對於金融機構因消費借貸、自用住宅借款、信用卡
    或現金卡契約而負債務，在聲請更生或清算前，應提出債權
    人清冊，以書面向最大債權金融機構請求協商債務清償方案
    並表明共同協商之意旨，消費者債務清理條例第 151 條第1
    項定有明文。而債務人與金融機構協商成立者，不得聲請更
    生或清算，但因不可歸責於己之事由，致履行顯有重大困難
    者，不在此限；消費者債務清理條例施行前，債務人依金融
    主管機關協調成立之中華民國銀行公會會員辦理消費金融案
    件無擔保債務協商機制與金融機構成立之協商，準用前項之
    規定，消費者債務清理條例第151 條第5 項、第6 項亦分別
    有明文可參。
三、次按前開法律規定之「但因不可歸責於己之事由，致履行顯
    有重大困難者，不在此限」，其立法意旨係基於債務清償方
    案成立後，應由債務人誠實遵守信用履行協商還款條件，惟
    於例外情形下發生情事變更，在清償期間收入或收益不如預
    期，致該方案履行困難甚或履行不能，因不可歸責於己之事
    由，始能聲請更生或清算。此規範意旨在避免債務人任意毀
    諾已成立之協商，濫用更生或清算之裁判上債務清理程序。
    蓋以債務清償方案係經當事人行使程序選擇權所為之債務清
    理契約，債務人應受該成立之協議所拘束。債務人既已與金
    融機構協商成立，如認該協商方案履行有其他不適當情形，
    自仍應再循協商途徑謀求解決。
四、經查:
  (一)按聲請人於本件更生聲請前，曾於95年9月8日依金融主管機
    關協調成立之中華民國銀行公會會員辦理消費金融案件無擔
    保債務協商機制，與最大債權機構國泰世華銀行達成協商乙
    節，有聲請人所提出之協議書及無擔保債務還款計畫在卷可
    稽，而後聲請人於 97年6月13日後即告毀諾，此有臺灣板橋
    地方法院公務電話紀錄可憑。本件聲請人聲請更生，依上開
    說明，自須符合「不可歸責於己之事由致履行顯有重大困難
    」之要件，方為適法。
  (二)依聲請人提出之財政部台灣省北區國稅局95年度及96年度綜
    合所得各類所得資料清單所示，聲請人95年度之年所得為21
    1,204元，96年度之年所得為 45,600元，經換算平均月薪資
    均在 17,601元至3,800元之間，依協商條件約定其應按月還
    款27,473元，所餘顯不足以維持生活，所餘顯不足以維持生
    活必要支出及扶養費用，是以聲請人以無法維持正常生活，
    應堪採信。且聲請人自協商成立以來，每月均向家人借款以
    勉強月付協商款27,473元，付款十九期後直至 97年6月因父
    母結束小吃生意，失去經濟來源始行毀諾，足徵聲請人並非
    惡意不履行清償義務，堪認聲請人主張現已不足維持其最低
    生活水準為真實。基上，本院認為聲請人無法履行協商條件
    致發生毀諾之情事，應屬不可歸責於己致履行顯有重大困難
    之事由。
五、末查本件聲請人又無消費者債務清理本例第6 條第3 項、第
    8 條或第46條各款所定駁回更生聲請之事由存在，則聲請人
    聲請更生應屬有據，爰准予裁定開始更生，並定本件得由司
    法事務官進行本件更生程序，爰裁定如主文。
中    華    民    國    98    年    4     月    10    日
                  民事第二庭    法  官  李行一
以上正本證明與原本無異
本裁定不得抗告
本裁定已於98年4月10日下午4時公告。
中    華    民    國    98    年    4     月    10    日
                            書記官  蔡於衡


司法院資訊處製作；財團法人民間司法改革基金會備份。
